【裁判字號】    98,簡,41
【裁判日期】    980622
【裁判案由】    返還公法上不當得利
【裁判全文】
臺中高等行政法院判決
                                     98年度簡字第41號
                              .
原      告  行政院海岸巡防署海岸巡防總局中部地區巡防局
代  表  人  甲○○
訴訟代理人  丙○○
被      告  乙○○
上列當事人間因返還公法上不當利事件，原告提起行政訴訟。本
院判決如下︰
    主  文
被告應給付原告新臺幣玖仟伍佰元，及自九十八年五月一日起至
清償日止，按年息百分之五計算之利息。
訴訟費用由被告負擔三分之一；餘由原告負擔。
    事實及理由
一、事實概要：被告原服役於原告所屬岸巡三二大隊，於民國（
    下同）96年 3月13日因遭羈押停役，惟原告人事作業時間之
    落差，致被告溢領96年3月13日起至96年4月30日之薪資，共
    計新臺幣（下同）9,500元，而提起本件行政訴訟。
二、本件原告主張：
  (一)按依行政訴訟法第 8條「人民與中央或地方機關間，因公法
    上原因發生財產上之給付或請求作成行政處分以外其他非財
    產上之給付，得提起給付訴訟」。又軍人之薪資係依據軍人
    待遇條例第 6條之規定發放，應屬公法上之給付，而兩造間
    既因溢領軍人薪資發生爭訟，自屬因公法上原因發生財產上
    之給付。
  (二)次按，民法第 179條「無法律上之原因而受有利益，致他人
    受有損害，應返還其利益」。公法上不當得利，行政法規中
    ，如行政程序法第 127條關於授益處分經撤銷之受益人返還
    所受領之給付，或稅捐稽徵法第28條關於納稅義務人申請退
    還溢繳稅款等規定屬之，無非就不同之態樣而為規定，尚無
    統一的不當得利法之明文。適用之際，除有特別規定者外，
    應類推適用民法關於不當得利之規定，須無法律上之原因而
    受利益，致他人受損害者始足當之，其受領人因而有返還不
    當得利之義務。（最高行政法院94年判字第2033號裁判參照
    ）。
  (三)本件被告於 96年3月13日遭羈押停役，自停役日後已無軍人
    身分，且無服役之事實本不得再支領軍人薪資，然其仍自原
    告處繼續支領96年3月13日至96年4月30日之薪資，顯受有利
    益且無法律上原因，致原告受有損失，其間並有因果關係，
    被告自應返還其所受之利益等情。並聲明求為判決被告應給
    付原告 9,500元及自起訴狀繕本送達翌日起至清償日止，按
    年息百分之5計算之利息。
三、被告對於原告本件之請求，於言詞辯論時認諾。又被告係於
    98 年4月30日有收受起訴狀繕本，原告請求自收受起訴狀繕
    本翌日即98年5月1日起之法定遲延利息，亦屬有據。從而，
    原告所為之請求為有理由，爰判決如主文。
四、按勝訴人之行為，非為伸張或防衛權利所必要者，其所生之
    費用，法院得酌量情形，命勝訴之當事人負擔其全部或一部
    ，民事訴訟法第 81條第1款定有明文，而此一規定依行政訴
    訟法第 104條之規定，於行政訴訟亦有准用。查本件原告之
    請求，於言詞辯論時，經被告認諾，對原告之請求均無爭執
    。經本院勸諭兩造和解，被告同意，原告則表示不願意。按
    和解成立者，當事人得於成立之日起三個月內聲請退還其於
    該審級所繳裁判費三分之二，為民事訴訟法第 84條第2項所
    規定，此一規定依行政訴訟法第 104條規定，於行政訴訟亦
    有准用。又依行政訴訟法第 222條規定，和解成立者，其效
    力與確定終局判決同有確定力。原告因請求返還公法上不當
    得利，提起本件訴訟，如同意與被告和解，即取得與全部勝
    訴之確定終局判決相同之效力，而得免經訴訟辯論，而獲得
    權利之保護，並得退還三之二之裁判費。本件原告無正當之
    理由，而不同意，自應認本件如和解得退還之三分之二裁判
    費，非原告為伸張或防衛權利所必要。是依前開規定，本院
    認應由被告負擔本件三分之一之訴訟費用，另三分之二由原
    告負擔。
五、據上論結，本件原告之訴為有理由，依行政訴訟法第 236條
    、第195條第1項前段，第 104條，民事訴訟法第81條，判決
    如主文。
中    華    民    國    98    年     6    月    22    日
                臺中高等行政法院第四庭
                                法  官  沈  應  南
以上正本證明與原本無異。
如不服本判決，應於判決送達後20日內，以本訴訟事件所涉及之
法律見解具有原則性者，始得向本院提出上訴狀並表明上訴理由
，經最高行政法院許可，否則不得上訴；如於本判決宣示後送達
前提起上訴者，應於判決送達後20日內補提上訴理由書（均應依
對造人數提出繕本）。
中    華    民    國    98    年     6    月    22    日
                                書記官  廖  倩  慧


司法院資訊處製作；財團法人民間司法改革基金會備份。
